【裁判字號】    90,判,2083
【裁判日期】    901109
【裁判案由】    營利事業所得稅
【裁判全文】
最  高  行  政  法  院  判  決                    九十年度判字第二○八三號
    原      告  椿長有限公司
    代  表  人  甲○○
    被      告  財政部臺北市國稅局
    代  表  人  張盛和
右當事人間因營利事業所得稅事件，原告不服行政院中華民國八十九年二月九日台八
十九訴字第○三七七二號再訴願決定，提起行政訴訟。關於呆帳損失部分，本院判決
如左：
    主  文
原告之訴駁回。
訴訟費用由原告負擔。
    事  實
緣原告八十五年度營利事業所得稅結算申報，關於營業成本、呆帳損失、職工福利、
各項耗竭及攤提部分，不服被告之初查核定，申請復查，旋撤回職工福利、各項耗竭
及攤提部分之復查申請。案經被告復查結果，除准予追認營業成本新台幣（以下同）
一、一○八、二九五元外，其餘未准變更。原告就呆帳損失及職工福利部分，提起訴
願，經遭駁回，旋就呆帳損失部分提起再訴願亦遭駁回，遂提起本件行政訴訟。茲摘
兩造訴辯意旨於次：
原告起訴意旨略謂：
一、按「．．．備抵呆帳，應就應收帳款與應收票據餘額百分之一限度內，酌量估列
    ；．．．應收帳款、應收票據及各項欠款債權有左列情形之一者，得視為實際發
    生呆帳損失：一、因倒閉逃匿、和解或破產之宣告，或其他原因，致債權之一部
    或全部不能收回者。．．．」為所得稅法第四十九條所規定。原告八十五年度提
    列之呆帳損失係確有債權未能收回，原告提示臺灣臺中地方法院及臺灣嘉義地方
    法院支付命令，該債權存在及呆帳損失殆無爭議，至是否為「業務所發生」並不
    生限制之條件，是故原告依法列報呆帳損失並無不合。
二、又按財政部六十六年四月二十七日台財稅第三二七三一號函：「營利事業所得稅
    結算申報查核準則．．．，債權中有逾二年經催收後未經收取本金或利息者，得
    取具郵政機關存證信函或向法院訴追之證明，列為當年度壞帳損失，係包括應收
    帳款、應收票據及各項欠款債權。．．．」，已明確解釋呆帳損失之認列標的。
    另按財政部六十七年二月二十日台財稅第三一一四五號函解釋：「．．．三、．
    ．．催收證明，包括依法聲請支付命令，強制執行或起訴等程序之證明文件。．
    ．．」在案，且原告所提示臺灣臺中地方法院及臺灣嘉義地方法院之支付命令亦
    獲訴願機關承認，再訴願機關未加詳查，率爾駁回原告之再訴願，難令人折服。
三、綜上，請將一再訴願決定及原處分均撤銷，以維法制等語。
被告答辯意旨略謂：
一、按「經營本業及附屬業務以外之損失．．．不得列為費用或損失。」另「應收帳
    款及應收票據債權之估價，應以其扣除預計備抵呆帳後之數額為標準。前項備抵
    呆帳，應就應收帳款與應收票據餘額百分之一限度內，酌量估列．．．。應收帳
    款、應收票據及各項欠款債權有左列情事之一者，得視為實際發生呆帳損失：一
    、因倒閉逃匿、和解或破產之宣告，或其他原因，致債權之一部或全部不能收回
    者。二、債權中有逾期兩年，經催收後，未經收取本金或利息者。前項債權於列
    入損失後收回者，應就其收回之數額列為收回年度之收益。」分別為所得稅法第
    三十八條及第四十九條所明定。
二、原告本期申報呆帳損失三二○、九九○元，本局就應收帳款與應收票據餘額計七
    、三二二、九七○元之百分之一核准提列備抵呆帳七三、二三○元，其餘二四七
    、七六○元，否准認定，參諸首揭所得稅法第四十九條規定，並無不合。
三、至於原告以其列報呆帳損失三二○、九九○元，係已到期之票據未能收回及經取
    得臺中地方法院及嘉義地方法院支付命令，亦未獲清償，符合首揭所得稅法第四
    十九條之規定乙節。經核，實際發生呆帳損失係以應收帳款、應收票據及各項欠
    款債權：（一）因倒閉逃匿、和解或破產之宣告，或其他原因，致債權之一部或
    全部不能收回者。（二）債權中有逾期兩年，經催收後，未經收取本金或利息者
    。原告雖提示臺灣臺中地方法院及臺灣嘉義地方法院支付命令，惟未附有支付命
    令已送達於債務人之證明。且該支付命令債務人為張言相、蔡振坤，原告無法提
    示相關帳、證佐證為業務上所發生應收帳款、應收票據，參照首揭所得稅法規定
    ，被告否准認定，並無不當。
四、綜上論述：原處分及所為復查、訴願、再訴願決定並無違誤，請判決駁回原告之
    訴等語。
    理  由
按「經營本業及附屬業務以外之損失．．．不得列為費用或損失。」、「應收帳款及
應收票據債權之估價，應以其扣除預計備抵呆帳後之數額為標準。前項備抵呆帳，應
就應收帳款與應收票據餘額百分之一限度內，酌量估列．．．。應收帳款、應收票據
及各項欠款債權有左列情事之一者，得視為實際發生呆帳損失：一、因倒閉逃匿、和
解或破產之宣告，或其他原因，致債權之一部或全部不能收回者。二、債權中有逾期
兩年，經催收後，未經收取本金或利息者。前項債權於列入損失後收回者，應就其收
回之數額列為收回年度之收益。」所得稅法第三十八條及第四十九條分別訂有明文。
查原告本期申報呆帳損失三二○、九九○元，被告就應收帳款與應收票據餘額計七、
三二二、九七○元之百分之一核准提列備抵呆帳七三、二三○元，其餘二四七、七六
○元，不予認定。原告不服，循序提起行政訴訟主張其本年度提列之呆帳損失三二○
、九九○元係確有債權未能收回，有臺灣臺中地方法院及臺灣嘉義地方法院支付命令
為證，至是否為「業務所發生」並非限制之條件云云。查呆帳損失既屬營業費用中之
項目，自應與營業費用有關，始得認列。原告於復查及訴願、再訴願時均主張系爭呆
帳損失係廠商往來之應收帳款，雖提出臺灣臺中地方法院及臺灣嘉義地方法院支付命
令，惟該支付命令之債務人為張言相、蔡振坤，原告既無法提示合法完備之會計紀錄
，載明其債權之來源，以供主管稽徵機關之查核，復未能提出其他佐證證明為業務上
所發生應收帳款、應收票據，自無從准予認列。況原告僅提出支付命令，而未舉證證
明債務人倒閉、逃匿或他遷不明，或經申請法院強制執行，債務人財產不足清償債務
或無財產可供執行等其他原因，致債權之一部或全部不能收回，或其債權已逾二年而
未能收回之情事，其請求認列系爭呆帳損失，與所得稅法第四十九條之規定不合。又
財政部六十六年四月二十七日台財稅第三二七三一號函，已未列入八十七年版所得稅
法令彙編，財政部六十七年二月二十日台財稅第三一一四五號函，係就呆帳損失應提
之證明釋疑，並非認非營業損失亦得列為呆帳損失。被告就應收帳款與應收票據餘額
計七、三二二、九七○元之百分之一核准提列備抵呆帳七三、二三○元，其餘二四七
、七六○元，否准認定，揆諸首揭規定，並無違誤，一再訴願決定，遞予維持，亦無
不合，原告起訴論旨，難認有理由，應予駁回。
據上論結，本件原告之訴為無理由，爰依行政訴訟法施行法第二條、行政訴訟法第九
十八條第三項前段，判決如主文。
中    華    民    國      九十      年      十一      月      九        日
                    最 高 行 政 法 院  第 三 庭
                                審 判 長 法  官      曾  隆  興
                                         法  官      劉  鑫  楨
                                         法  官      徐  樹  海
                                         法  官      鄭  淑  貞
                                         法  官      林  家  惠
右  正  本  證  明  與  原  本  無  異
                                         法院書記官  阮  桂  芬
中    華    民    國      九十      年      十一      月      九        日


司法院資訊處製作；財團法人民間司法改革基金會備份。
